【裁判字號】    95,交聲,366
【裁判日期】    950822
【裁判案由】    聲明異議
【裁判全文】
臺灣臺中地方法院刑事裁定             95年度交聲字第366號
原處分機關  交通部公路總局臺中區監理所
聲明異議人  甲○○
即受處分人
上列受處分人因違反道路交通管理處罰條例案件，對於交通部公
路總局臺中區監理所中華民國95年4月11日所為之處分（中監違
字第裁60－HA0000000號裁決書），聲明異議，本院裁定如下：
    主    文
異議駁回。
    理    由
一、聲明異議意旨略以：聲明異議人即受處人甲○○ (下稱受處
    分人)在購買車輛後，曾要求臺中市監理所登錄受處分人之
    通訊地址，以便日後聯絡方便，惟遭監理所回覆無此必要，
    才會造成本次原罰單未能送達受處分人簽收，造成加倍罰款
    。以市面上無論是警察局、稅捐處、銀行、健保局、大哥大
    、中華電信、法院等公司、機關均會 (可)另外登錄通訊地
    址以便隨時與當事人聯絡。本次原罰單位未能讓受處分人在
    正常時間內收到，造成加倍處罰，不便於民，監理所應立即
    改善便民措施，否則類似本案每天都會不斷發生，原處分機
    關所為之處分顯有違誤云云。
二、原處分機關交通部公路總局臺中區監理所陳述意見略以：本
    案原舉發單位依法定地址寄送違規通知單，遭退件後，原舉
    發單位復依規定辦理公示送達並無違誤，本所裁處應無不合
    等語。
三、按汽車駕駛人，行經有燈光號誌管制之交岔路口闖紅燈者，
    處新臺幣一千八百元以上五千四百元以下罰鍰，道路交通管
    理處罰條例第五十三條第一項定有明文。另汽車違反道路交
    通管理事件，以科學儀器取得違規證據資料，足資認定其違
    規事實者，得逕行舉發之，應記明車輛牌照號碼、車型等可
    資辨明之資料，查明汽車所有人姓名或名稱、住址，並以該
    汽車所有人為被通知人製單舉發之，由舉發機關送達被通知
    人；且逕行舉發違反道路交通管理事件，經汽車所有人依通
    知單之應到案日期前到案，並告知違規駕駛人姓名、身分證
    統一編號及住址者，處罰機關應即另行通知違規駕駛人到案
    依法處理，逾應到案日期，處罰機關應依道路交通管理處罰
    條例第八十五條第三項規定處罰該汽車所有人；又按本條例
    所定罰鍰之處罰，行為人接獲違反道路交通管理事件通知單
    後，於十五日內得不經裁決，逕依第九十二條第三項罰鍰基
    準規定，向指定之處所繳納結案；不符舉發事實者，應於十
    五日內，向處罰機關陳述意見；其不依通知所定期限前往指
    定處所聽候裁決，且未依規定期限繳納罰鍰結案或向處罰機
    關陳述意見者，處罰機關得逕行裁決之；又於應受送達處所
    不獲會晤應受送達人時，得將文書付與有辨別事務能力之同
    居人、受僱人或應送達處所之接收郵件人員，且送達，不能
    依前二條規定為之者，得將文書寄存送達地之地方自治或警
    察機關，並作送達通知書兩份，一份黏貼於應受送達住居所
    、事務所、營業所或其就業處所門首，另一份交由鄰居轉交
    或置於該送達處所信箱或其他適當位置，以為送達；前項情
    形，由郵政機關為送達者，得將文書寄存於送達地之郵政機
    關；對於當事人之送達，有下列各款情形之一者，行政機關
    得依申請，准為公示送達︰一、應為送達之處所不明者。
    二、於有治外法權人之住居所或事務所為送達而無效者。三
    、於外國或境外為送達，不能依第八十六條之規定辦理或預
    知雖依該規定辦理而無效者。有前項所列各款之情形而無人
    為公示送達之申請者，行政機關為避免行政程序遲延，認為
    有必要時，得依職權命為公示送達。當事人變更其送達之處
    所而不向行政機關陳明，致有第一項之情形者，行政機關得
    依職權命為公示送達；公示送達自前條公告之日起，其刊登
    政府公報或新聞紙者，自最後刊登之日起，經二十日發生效
    力；於依第七十八條第一項第三款為公示送達者，經六十日
    發生效力。但第七十九條之公示送達，自黏貼公告欄翌日起
    發生效力；受處分人，不服第八條主管機關所為之處罰，得
    於接到裁決書之翌日起二十日內，向管轄地方法院聲明異議
    、交通法庭認為聲明異議無理由者，應以裁定駁回之，違反
    道路交通管理事件統一裁罰標準及處理細則第二十三條第一
    項第五款、第二項、第十一條第一項第二款、第二十四條、
    道路交通管理處罰條例第九條第一項、第八十七條第一項、
    行政程序法第七十三條第一項、第七十四條第一項、第二項
    、第七十八條、第八十一條及道路交通案件處理辦法第十九
    條分別定有明文。
四、查：
(一)汽車所有人名稱、地址等如有變更，均應向公路監理機關辦
    理登記，如不依規定申報登記者，處汽車所有人九百元以上
    一千八百元以下罰鍰，亦為道路交通安全規則第二十三條第
    一項、道路交通管理處罰條例第十六條第一項第一款所明定
    。足見汽車所有人之地址如有變更，該所有人有向公路監理
    機關辦理登記之義務，如汽車所有人違反此項義務，不僅應
    裁處汽車所有人罰鍰，且原處分機關若依照原登記住址為送
    達，仍應視為合法送達。本件受處分人自民國九十三年十一
    月二十三日起，即設籍於臺中縣沙鹿鎮○○街六巷三二號，
    直至九十四年十二月二十二日始將戶籍遷至臺中縣梧棲鎮○
    ○路○段九八○巷三三號，有個人基本資料查詢結果表一份
    及遷徒紀錄資料查詢結果表二份在卷可按，又受處分人於八
    十九年六月二十七日辦理系爭車輛過戶時，亦係登載「地址
    ：臺中縣沙鹿鎮○○里○○街六巷三二號」，有汽車車輛異
    動登記書一份在卷可憑。另證人即受處分人之夫張志詮於本
    院訊問時亦證稱：受處分人未曾實際居住臺中縣沙鹿鎮○○
    街六巷三二號，當初係為孩子就學始將戶籍遷至該址等語。
(二)本案係臺中縣警察局於九十四年三月二十六日七時六分許，
    在臺中縣大肚鄉○○路○段與八八九巷口查獲GM-○一七二
    號自用小客車有「駕車行經有燈光號誌管制之交叉路口闖紅
    燈」違規，遂以中縣警交字第HA0000000號 (原處分
    機關移送書誤載為HB0000000號)舉發違反道路交通
    管理事件通知單逕行舉發，並依當時受處分人之戶籍地址即
    臺中縣沙鹿鎮○○街六巷三二號郵政送達，因遭郵政機關以
    「遷移」為由退件，臺中縣警察局乃於九十四年六月二十八
    日以中縣警交字第○九四○○一一三七三號「公告」，依法
    為公示送達，有上揭舉發違反道路交通管理事件通知單、受
    處分人戶籍謄本、個人基本資料查詢表、遷移紀錄資料查詢
    表、臺中縣警察局九十五年六月二十一日中縣警交字第○九
    五○○五四○九四號函及該函檢送之大宗掛號、公示送達函
    、公告暨清冊影本等件在卷可憑，受處分人亦不爭執有上揭
    交通違規事實 (此觀受處分人聲明異議意旨即明)，應可認
    定。從而，臺中縣警察局就上揭中縣警交字第HA00000
    00號舉發違反道路交通管理事件通知單以公示送達方式送
    達即無不合。又本件係於九十四年六月二十八日完成法定送
    達程序，逾二十日 (即九十四年七月十八日)未領取，以送
    達論，已生送達之效力，亦有交通部公路總局臺中區監理所
    九十五年七月二十八日中監自字第○九五○一○四○二三號
    函一份在卷可憑。準此，受處分人本應自上開通知單合法送
    達之翌日起，於十五日內，向處罰機關陳述意見。惟受處分
    人逾期未依規定期限繳納罰鍰結案或向原處分機關陳述意見
    ，則原處分機關於九十五年四月十一日依道路交通管理處罰
    條例第五十三條第一項逕行裁決，並依違反道路交通管理事
    件統一裁罰標準表規定裁處罰鍰五千四百元，於法並無不合
    。本件異議為無理由，應予駁回。
五、證人即受處分人之夫張志詮於本院傳訊受處分人時主動到庭
    證稱：因受處分人患有憂鬱症，伊不希望受處分人到庭，怕
    受處分人受到刺激，使憂鬱症復發。受處分人未曾住過臺中
    縣沙鹿鎮○○街六巷三二號，購買上揭自用小客車時，受處
    分人即住在臺中縣梧棲鎮○○路○段九八○巷三三號，當初
    是為了小孩上學學區問題才設籍於該址。且受處分人要求臺
    中市監理所登錄受處分人之通訊地址，惟遭監理所回覆無此
    必要時伊亦有在場，但伊無法提出證據證明此節，監理所要
    求只填載身分證上之地址云云。惟證人張志詮為受處分人之
    夫，與受處分人關係親密，利害與共，所證已有附和受處分
    人說詞之虞。況依監理所作業手冊相關規定，辦理過戶手續
    ，行照上之地址係根據身分證之戶籍地址填載，惟亦可申辦
    通訊地址登記，以利牌照稅、燃料費單及換照通知之送達，
    此有交通部公路總局臺中區監理所臺中市監理站九十五年七
    月十日中監中字第○九五○一○○一三五號函一份在卷可按
    ，且汽車所有人名稱、地址等如有變更，均應向公路監理機
    關辦理登記，法有明文，已如前述，衡情，監理機關亦無拒
    絕受理之理，是證人證稱監理所要求只填載身分證上之地址
    云云，尚難遽以採信，據為有利於受處分人之認定。
六、違反本條例之行為，自行為成立之日起；行為有連續或繼續
    之狀態者，自行為終了之日起，逾三個月不得舉發。但汽車
    肇事致人受傷或死亡案件，因肇事責任不明，已送鑑定者，
    其期間自鑑定終結之日起算，道路交通管理處罰條例第九十
    條定有明文。查，本件受處分人係於九十四年三月二十六日
    違規，原「舉發」單位於九十四年四月十五日即依法「舉發
    」製作通知單，並於同年月十九日以大宗掛號號碼一○○三
    九○號第一次逕寄受處分人，因「遷移不明」遭退回原舉發
    單位，原舉發單位乃於九十四年六月二十八日公示達，有臺
    中縣警察局九十五年六月二十一日中縣警交字第○九五○○
    五四○九四號函及該函所附相關資料影本等件在卷可考。本
    件既係因受處分人未如實向監理單位陳報實際居住地址，致
    原舉發單位依受處分人陳報地址送達後，遭郵政單位以「遷
    移不明」為由退回原舉發單位，致原舉發單位須再依公示送
    達程序送達，致逾行為終了日三個月始完成送達程序，則本
    件尚難認原舉發單位有何怠於「舉發」情事。且如認本件因
    此而屬「逾三個月始為『舉發』」，則不啻造成未依規定陳
    報實際居住地址，致違規通知單未能如期送達之人，竟能因
    相關送達程序之往返、處理時間，而免受處罰之情形，此如
    顯非事理之平，有欠公允，諒非立法本旨，附此敘明。
七、綜上所述，本件受處分人違反上開道路交通管理處罰條例，
    經原處分機關援引上開規定，據受處分人逾期未到案，而裁
    決受處分人罰鍰五千四百元，並無不當，本件聲明異議，核
    無理由，應予駁回。
據上論斷，應依道路交通管理處罰條例第八十七條第二項、道路
交通案件處理辦法第十九條，裁定如主文。
中    華    民    國    95    年    8     月    22    日
                  交通法庭       法  官   江奇峰
以上正本證明與原本無異
如不服本裁定，應於送達後五日內向本院提出抗告狀。
                                 書記官   陳美年
中    華    民    國    95    年    8     月    22    日


司法院資訊處製作；財團法人民間司法改革基金會備份。
